最高法院刑事判決　　　　　　　九十四年度台非字第二五六號
　　上訴人　最高法院檢察署檢察總長
　　被　告　甲○○
上列上訴人因被告違反廢棄物清理法案件，對於台灣高等法院台
南分院中華民國九十三年四月二十七日第二審確定判決（九十二
年度上訴字第一二五九號，起訴案號：台灣嘉義地方法院檢察署
八十九年度偵字第四一四七、六六五一號，九十年度偵字第一九
二一、一九五五、二六四一號），認為違法，提起非常上訴，本
院判決如下：
    主  文
原審及第一審關於甲○○部分之判決違背法令部分均撤銷。
    理  由
非常上訴理由稱：「按判決適用法則不當者，為違背法令。又依
本法應於審判期日調查之證據而未調查者，其判決當然為違背法
令，刑事訴訟法第三百七十八條及第三百七十九條第十款分別定
有明文。另受二年以下有期徒刑、拘役或罰金之宣告，而未曾受
有期徒刑以上刑之宣告者或前受有期徒刑以上刑之宣告，執行完
畢或赦免後，五年以內未曾受有期徒刑以上刑之宣告，認為以暫
不執行為適當者，得宣告二年以上五年以下之緩刑，亦為刑法第
七十四條所明定。又前科受有期徒刑以上刑之宣告確定，執行完
畢或赦免後，已逾五年以後始犯有他案曾受有期徒刑以上刑之宣
告確定者，則該他案即變為本案之前科，以計算得否宣告緩刑。
此際，如於他案宣告徒刑確定後五年以內再犯本案而受二年以下
有期徒刑、拘役或罰金之宣告，則應以其曾受有期徒刑以上刑之
宣告確定，而認為已不符合刑法第七十四條第一款宣告緩刑之條
件，不能再以同條第二款情形論。經查本件被告甲○○前因誣告
案件，經台灣嘉義地方法院以八十年度易字第八一一號判處有期
徒刑四月，減為有期徒刑二月確定，於民國八十年九月十日易科
罰金執行完畢，為原確定判決理由四、所確認。嗣被告又因偽造
文書案件，經台灣高等法院於九十三年四月二十日以九十一年度
上訴字第三二一五號刑事判決判處有期徒刑三月，雖因被告不服
提起上訴，惟最高法院以被告所犯罪名，屬刑事訴訟法第三百七
十六條第一款不得上訴第三審法院之案件而駁回上訴。從而，上
揭偽造文書案件業於九十三年四月二十日經台灣高等法院判決有
期徒刑確定，此有上開判決書及台灣嘉義地方法院檢察署刑案資
料查註紀錄表在卷可稽。則被告所犯誣告罪，於八十年九月十日
以有期徒刑易科罰金執行完畢，已逾五年以後始另犯偽造文書罪
，於九十三年四月二十日受有期徒刑三月判決確定，嗣於五年以
內再犯本件違反廢棄物清理法案件雖受二年有期徒刑之宣告，揆
諸上開說明，應認其曾受有期徒刑以上刑之宣告，已不符合刑法
第七十四條第一款宣告緩刑之條件，自不能再依同條第二款情形
論。詎原審竟未詳查被告另犯有偽造文書案件前科，即於本件九
十三年四月二十七日宣判時，逕為緩刑之宣告，自有應於審判期
日調查之證據而未予調查及判決適用法則不當之違背法令。案經
確定，爰依刑事訴訟法第四百四十一條、第四百四十三條提起非
常上訴，以資糾正。」等語。
本院按判決不適用法則或適用不當者，為違背法令，刑事訴訟法
第三百七十八條定有明文。而刑法第七十四條所規定，得宣告緩
刑者，以未曾受有期徒刑以上刑之宣告，或前受有期徒刑以上刑
之宣告，執行完畢或赦免後，五年以內未曾受有期徒刑以上刑之
宣告為要件。是凡在判決前已經受有期徒刑以上刑之宣告確定者
，即不合於緩刑條件。又不得上訴於第三審之案件，經第二審法
院判決後，即告確定，縱被告就不得上訴第三審之案件再提起第
三審上訴，而經第三審法院以法律不應准許為由予以駁回，其仍
不影響原第二審判決確定之效力。本件被告甲○○曾因犯刑法第
二百十六條、第二百十五條之行使業務文書登載不實罪，經台灣
高等法院於九十三年四月二十日以九十一年度上訴字第三二一五
號刑事判決，判處有期徒刑參月，如易科罰金以參佰元折算壹日
確定。被告雖就前開不得上訴第三審之案件再提起第三審上訴，
並經本院於九十四年八月二十五日以九十四年度台上字第四六一
二號刑事判決，以被告前開所犯係屬刑事訴訟法第三百七十六條
第一款所列不得上訴第三審法院之案件，其上訴顯為法所不許為
由而予以駁回，然仍不影響被告前揭案件於九十三年四月二十日
，即第二審判決後即告確定之效力，有台灣高等法院九十一年度
上訴字第三二一五號刑事判決、本院九十四年度台上字第四六一
二號刑事判決附卷可稽。則被告於八十八年間因違反廢棄物清理
法案件，經台灣嘉義地方法院於九十二年九月三日，以九十年度
訴字第二五九號刑事判決處以有期徒刑二年，緩刑五年，緩刑期
內付保護管束，被告不服前開判決提起第二審上訴，原審法院於
九十三年四月二十七日判決時，因被告在判決前已經受有期徒刑
以上刑之宣告確定，其不合緩刑之條件即不得予以宣告緩刑，乃
原判決未撤銷第一審關於被告部分之判決，仍維持第一審對被告
為緩刑諭知之判決，駁回被告在第二審之上訴，其判決當然為違
背法令，案經確定，非常上訴意旨執以指摘，洵有理由。因原判
決及第一審判決尚非不利於被告，應由本院將原審及第一審關於
被告甲○○部分之判決違背法令部分撤銷，以資糾正。
據上論結，應依刑事訴訟法第四百四十七條第一項第一款前段，
判決如主文。
中　　華　　民　　國　九十四　年　 十一 　月　二十四　日
                      最高法院刑事第二庭
                          審判長法官  董　明　霈
                                法官  林　茂　雄
                                法官  張　祺　祥
                                法官  呂　永　福
                                法官  洪　文　章
      本件正本證明與原本無異
                                      書  記  官
中　　華　　民　　國　九十四　年　 十一 　月　 三十 　日
                                                Ａ
